【裁判字號】    99,交聲,777
【裁判日期】    990224
【裁判案由】    聲明異議
【裁判全文】
臺灣臺中地方法院交通事件裁定        99年度交聲字第777號
原處分機關  交通部公路總局臺中區監理所
異  議  人
即受處分人  甲○○
上列異議人因違反道路交通管理處罰條例案件，對於交通部公路
總局臺中區監理所於民國99年1 月29日所為之裁決（中監違字第
裁60－ZAQ102222 號裁決書）聲明異議，本院裁定如下：
    主  文
異議駁回。
    理  由
一、原處分及移送意旨略以：異議人即受處分人甲○○（下稱異
    議人）駕駛車牌號碼9835-JA 號自用小客車，於民國98年10
    月27日9 時14分許，行經國道一號高速公路泰山收費站北上
    第9車道，因「行駛高速公路，於駛進收費站繳費時，未依
    標誌指示過站繳費（未申裝戶行駛電子收費車道）」違規，
    經內政部警政署國道公路警察局泰山分隊逕行舉發，異議人
    於期限內申訴，經舉發單位查復，仍有不服，本所遂於99年
    1 月29日爰依道路交通管理處罰條例第33條第3項以中監違
    字第裁60－ZAQ102222號裁決書裁處罰鍰新台幣（下同）600
    元，逾期則依裁決書主文規定裁處等語。
二、聲明異議意旨略以：異議人於事發當日上午駕駛9835－JA自
    小客車，正常行駛高速公路之內線車道，行經泰山收費站路
    段時，當時車輛非常多，上班時段於收費站前回堵300～500
    公尺，本車當時行駛於高速公路之內線車道，進入收費站時
    平均車速已經降為0－20公里/小時，本車已經避開最內線之
    ETC車道，由台中至台北之ETC專用車道均為最內側之車道，
    用路人可以了解並不會違規使用最內側之ETC車道，渠料泰
    山收費站竟增設專用車道為最內側之兩條車道，且因當時車
    輛眾多，本車無法於高速公路上倒車行駛，以免造成公共危
    害，當本車停止於收費站前，不到一分鍾，收費站現場執行
    公務人員隨即揮手指示禁止停留，並喝令需違規駛入ETC內
    側第二條專用道，因此只得依現場站務人員繼續直行通過，
    本車並非刻意違反收費站規定，強行駛入，實迫於現場公務
    員喝令需直接通過造成違規事實，異議人因為公務人員之現
    場指揮而誤入ETC車道，應是公務員視當時交通緊急或公共
    安全之理由，為避免造成交通車禍而所為，異議人無奈只得
    聽從公務人員的指揮而造成違規事實，為此請求鈞院撤銷原
    處分云云。
三、按汽車行駛於高速公路，違反道路交通管理處罰條例第33條
    第1項、第2項外，其他違反管制規定之行為，處駕駛人6 百
    元以上1千2百元以下罰鍰（道路交通管理處罰條例第33 條
    第3項參照）。查，異議人駕駛並未申裝OBU之車牌號碼983
     5-JA號自用小客車，於98年10月27日9時14分許，行經國道
    一號高速公路泰山收費站北上第9車道，因行駛於高速公路
    之ETC車道，為警逕行舉發，此有舉發違反道路交通管理事
    件通知單、裁決書、採證相片影本各1紙附卷可稽，則異議
    人上開違規乙情，洵堪認定。
四、異議人雖以上開情詞置辯，惟查，國道一號高速公路泰山收
    費站自97年4月15日起，南北雙向各增開一小型車ETC車道，
    實施前高工局即於各媒體發布新聞，實施後又於該路段高速
    公路沿路電子看板持續宣導，呼籲行經該收費站之用路人，
    應依指定車道行駛避免誤闖車道發生危險，且站區亦新增相
    關交管措施配合行車，包括於進入本站前內側第二車道增繪
    第二電子收費車道地面導引標線「〈〈ETC〉〉」，引導有
    申裝OBU之用路人行駛電子收費車道，另雙向距票亭最近之
    「電子收費小型車靠左」預告標誌牌面更換為「ETC小車靠
    內二車道」及票證指示牌由原「持回數票」轉換為「電子收
    費ETC」，此有交通部臺灣區○道○○○路局泰山收費站99
    年1月15日高泰業字第0990000145號函在卷可稽，故異議人
    對於國道一號高速公路泰山收費站增設ETC車道一節，自不
    得諉為不知，矧行經收費站時，本應注意減速行駛並保持相
    當車距，異議人縱於事前不知悉已增設ETC車道，於行近收
    費站時，亦可明顯見聞該ETC車道之指示，倘異議人遵照指
    示減速行駛對道路狀況隨時保持注意，並對前車保持安全距
    離，當可按其標示及早變換車道行駛而不致發生誤入ETC車
    道之情形，且依異議人所述其所駕駛之系爭車輛行經違規地
    點，已無法倒車等語，是異議人亦只得直行而通過ETC專用
    車道收費處，並非係因現場站務人員指示繼續直行通過而違
    規，故異議人上開所辯，並非有據，而不足採。
五、綜上所述，異議人駕駛前揭汽車於上開時、地有行駛高速公
    路，於駛進收費站繳費時，未依標誌指示過站繳費（未申裝
    戶行駛電子收費車道）之違規行為，事證明確，原處分機關
    依道路交通管理處罰條例第33條第3項及違反道路交通管理
    事件統一裁罰基準表規定，裁處異議人罰鍰600元，核無違
    誤，本件異議人之異議無理由，應予駁回。
據上論斷，應依道路交通案件處理辦法第19條，裁定如主文。
中    華    民    國    99    年    2     月    24    日
                          交通法庭   法  官  黃益茂
以上正本證明與原本無異。
如不服本裁定，應於收受送達後5日內向本院提出抗告狀。（應
附繕本）
                                     書記官   蔡秋明
中    華    民    國    99    年    2     月    24    日

司法院資訊處製作；財團法人民間司法改革基金會備份。
